【裁判字號】    97,簡上,276
【裁判日期】    971230
【裁判案由】    賭博
【裁判全文】
臺灣彰化地方法院刑事判決             97年度簡上字第276號
上  訴  人  臺灣彰化地方法院檢察署檢察官
被      告  甲○○
上列上訴人因被告賭博案件，不服本院簡易庭97年度簡字第345
號，中華民國97年10月2日第一審簡易判決（聲請簡易判決處刑
案號：97年度速偵字第206號），提起上訴，本院管轄第二審合
議庭判決如下︰
    主  文
原判決撤銷。
甲○○意圖營利，聚眾賭博，處有期徒刑貳月，如易科罰金，以
新臺幣壹仟元折算壹日。扣案之六合彩簽注單肆張沒收。
    事  實
一、甲○○基於意圖營利，供給賭博場所、聚眾賭博及在公眾得
    出入之場所賭博財物之單一包括犯意，自97年7月初某日起
    至同年8月5日止，自任六合彩組頭，提供其位在彰化縣花壇
    鄉○○村○○路327巷4號之居所，供作公眾得出入之場所，
    以為賭博場所，經營六合彩賭博，聚集姓名、年籍均不詳之
    不特定多數成年人，在該場所簽賭下注，分為港號「二星」
    、「三星」等2種賭法，由不特定賭客自01至49共49個號碼
    中，任意簽選6個號碼，賭客每簽注「二星」、「三星」1
    組之賭金分別為新臺幣（下同）80元、70元，以核對香港六
    合彩開獎號碼（每期開出6組號碼及1個特別號）決定輸贏，
    如賭客所簽選之6個號碼，與開獎號碼中之任意2組號碼相符
    ，即中「二星」，可得彩金5,700元；與開獎號碼中之任意3
    組號碼相符，即中「三星」，可得彩金57,000元；未簽中者
    ，所繳之賭資即全歸甲○○所有，以此方式聚集不特定之多
    數人，簽選號碼對賭財物，藉以獲利。嗣於97年8月5日下午
    5時許，經警當場查獲，並且扣得當場賭博之器具六合彩簽
    注單4張。
二、案經台中市警察局第二分局報告臺灣彰化地方法院檢察署檢
    察官偵查起訴。
    理  由
一、上揭犯罪事實，業據被告於警詢、偵訊及本院審理時坦承不
    諱，並有扣案之六合彩簽注單4張可資佐證，足認被告自白
    與事實相符，本件事證明確，被告犯行堪以認定。
二、論罪科刑之理由：
  (一)查被告所經營之六合彩，如各組悉數簽滿，扣除賠獎，尚有
    餘利可得，其有營利之意圖甚明；又按刑法第268 條規定之
    「供給賭博場所」，係指提供特定處所供人從事賭博行為而
    言；所稱「聚眾賭博」，係指聚集不特定人參與賭博之行為
    ，縱未於現實上同時糾集多數人於同一處所，而係聚集眾人
    之財物進行賭博者，例如職棒簽賭及六合彩組頭等以電話、
    傳真之方式供人簽賭之行為，亦屬之。本案被告以其居處供
    不特定多數人到場下注為六合彩簽賭之行為等情，已如上述
    ，是上開處所已成為公眾得出入之場所，自與刑法第266 條
    第1項前段於公眾得出入之場所賭博罪、同法第268條前段之
    意圖營利供給賭博場所罪、同條後段之意圖營利聚眾賭博罪
    之構成要件該當。
  (二)核被告所為，係犯刑法第266 條第1 項前段於公眾得出入之
    場所賭博罪、同法第268 條前段之意圖營利供給賭博場所罪
    、同條後段之意圖營利聚眾賭博罪。
  (三)被告於各期六合彩開獎前多次供人簽賭之行為，無非皆欲達
    當期最終之六合彩賭博營利目的，其主觀上係追求一個同一
    之營利目的，社會價值上亦僅賦予單一賭博之評價，則每期
    六合彩開獎前，被告接受賭客簽賭下注之各個舉動，均係當
    次意圖營利供給賭博場所、意圖營利聚眾賭博及在公眾得出
    入之場所賭博財物犯行之接續行為，評價屬於一行為。
  (四)按刑事法若干犯罪行為態樣，本質上原具有反覆、延續實行
    之特徵，立法時既予特別歸類，定為犯罪構成要件之行為要
    素，則行為人基於概括之犯意，在密切接近之一定時、地持
    續實行之複次行為，倘依社會通念，於客觀上認為符合一個
    反覆、延續性之行為觀念者，於刑法評價上，即應僅成立一
    罪。學理上所稱「集合犯」之職業性、營業性或收集性等具
    有重複特質之犯罪均屬之，例如經營、從事業務、收集、販
    賣、製造、散佈等行為概念者是（最高法院95年度臺上字第
    1079號判決要旨參照）。經營俗稱「臺灣大樂透」、「六合
    彩」、職棒簽賭或地下期指簽賭之賭博，於每日或每週均有
    「臺灣大樂透」、「香港六合彩」開獎、職業棒球比賽或期
    貨交易之賭博決定輸贏，本質上乃具有反覆、延續性行為之
    特徵，於刑法評價上，應認係集合多數犯罪行為而成立之獨
    立犯罪型態之「集合犯」，為包括一罪，應僅成立一罪。依
    上開說明，被告於每星期固定之開彩時間對獎，以簽中與否
    論輸贏，藉此牟利，此種犯罪形態，本質上乃具有反覆、延
    續之特質，亦即聚眾賭博之目的既在於營利，當不止對獎賭
    博一次就結束，其必於每星期固定時間反覆對獎賭博，而對
    獎前讓賭客簽賭行為，亦係被告聚眾賭博之延續，因此每週
    重覆之簽賭、對獎，方屬意圖營利，聚眾賭博之常態與典型
    ；是其所為如事實欄所示經營各期六合彩賭博之行為，係基
    於單一之賭博、意圖營利提供賭博場所、意圖營利聚眾賭博
    之犯意，而反覆所為，於刑法評價上，應認係集合多數犯罪
    行為而成立「集合犯」之實質上一罪。
  (五)被告以一個經營六合彩賭博之行為，同時觸犯普通賭博罪、
    意圖營利供給賭博場所罪及意圖營利聚眾賭博罪，為想像競
    合之裁判上一罪關係，應從一情節較重之意圖營利聚眾賭博
    罪論處（最高法院79年度臺非字第206 號判決意旨參照）。
三、按關於沒收之規定，刑法第266條第2項既有特別規定，自應
    優先於刑法總則第38條沒收之規定而為適用。原判決認被告
    一行為同時觸犯刑法第266條第1項前段及同法第268條2罪名
    ，依同法第55條規定從一重之圖利聚眾賭博罪處斷。查扣案
    之簽單乃當場賭博之器具，依同法第266條第2項規定，不問
    屬於犯人與否，沒收之。係採義務沒收主義，自應優先於採
    職權主義之同法第38條第1項第2款而適用。原判決竟依同法
    第38條第1項第2款予以沒收，已有適用法則不當之違法（最
    高法院87年度台非字第207號判決意旨參照）。原審判決對
    於被告論罪科刑，固非無見，但本件扣案之六合彩簽注單4
    張，為當場賭博之器具，已如上述，應依刑法第266條第2項
    規定，宣告沒收，原審判決竟依同法第38條第1項第2款予以
    沒收，尚有未洽。公訴人上訴指摘原判決具有上開違誤，為
    有理由，應將原判決予以撤銷改判。
四、爰審酌被告前無其他刑事案件，因一時貪念，不思依循正軌
    賺取金錢，而經營六合彩賭博，助長社會僥倖心理，對社會
    風氣有不良影響，且其經營六合彩賭博之目的在於獲致己身
    利益，暨審酌其犯罪之動機、智識程度、手段、生活狀況及
    其犯後坦承犯行之態度等一切情狀，量處如主文所示之刑，
    並諭知易科罰金之折算標準，以示懲儆。扣案之六合彩簽注
    單4張，為當場賭博之器具，業據被告供明在卷，應依刑法
    第266條第2項規定，宣告沒收。
據上論斷，應依刑事訴訟法第455條之1第1項、第3項、第369條
第1項前段、第364條、第299條第1項前段，刑法第266條第1項前
段、第2項、第268條、第55條、第41條第1項前段，刑法施行法
第1條之1，判決如主文。
本案經檢察官蔡曉崙到庭執行職務。
中    華    民    國    97    年    12    月    30    日
                  刑事第三庭    審判長法  官  余仕明
                                      法  官  黃齡玉
                                      法  官  尚安雅
以上正本證明與原本無異。
如不服本判決，應於收受判決後10日內向本院提出上訴書狀，並
應敘述具體理由；其未敘述上訴理由者，應於上訴期間屆滿後20
日內向本院補提理由書（均須按他造當事人之人數附繕本「切勿
逕送上級法院」）。
中    華    民    國    97    年    12    月    30    日
                                      書記官  郭佳雯


司法院資訊處製作；財團法人民間司法改革基金會備份。
